臺灣高等法院刑事判決
111年度上訴字第3105號
上  訴  人  臺灣新竹地方檢察署檢察官
被      告  林博偉

上列上訴人因被告違反洗錢防制法等案件，不服臺灣新竹地方法
院111年度金訴字第4號，中華民國111年7月14日第一審判決（起
訴案號：臺灣新竹地方檢察署110年度偵緝字第579號），提起上
訴，本院判決如下：
    主  文
上訴駁回。               
    理  由
一、經本院審理結果，認第一審判決對被告林博偉為無罪之諭知
    ，核無不當，應予維持，並引用第一審判決書記載之證據及
    理由（如附件）。
二、檢察官上訴意旨以：⑴本案被告辯稱其因要辦貸款，才會交
    付本案帳戶之提款卡及密碼給對方云云。惟被告稱其因對方
    將其封鎖故未能提供當時與對方之對話紀錄，亦無其他可資
    證明其係為借錢而將提款卡及密碼交予他人之證據，是被告
    辯解已難採信。⑵被告之本案帳戶（即中華郵政股份有限公
    司帳號00000000000000號帳戶）固然為其薪資轉帳帳戶，然
    該帳戶於民國108年11月下旬被告將其提款卡寄出前，帳戶
    餘額僅存新臺幣（下同）64元，與一般販賣帳戶之人出售帳
    戶予詐欺集團前會將其帳戶內金錢提領完畢之情節相符，又
    被告雖將帳戶之提款卡及密碼寄出後，其發現該帳戶遭凍結
    後，便改以現金方式向公司領取薪資，亦可知該帳戶之提款
    卡對被告而言並非領取薪資必備之物，縱然交付詐欺集團仍
    可繼續領取薪資。從而原審認被告如有幫助詐欺取財及洗錢
    犯意，不可能交付薪資帳戶之論理尚嫌速斷。被告為智識經
    驗正常之成年人，當應知向銀行辦理信用貸款所需之財務文
    件內容，不可能要求被告提出其自身之帳戶提款卡及密碼，
    被告亦未進行任何查證或瞭解，更未採取任何可隨時確保其
    帳戶使用安全性之措施，即貿然輕率的將與自身相關之重要
    帳戶資料提供予他人，足認被告已漠視且不在乎其交付帳戶
    之後果。原審雖認被告係因聽信詐欺集團指示提供帳戶，竟
    仍輕率將其帳戶提款卡及密碼寄予詐欺集團，難謂無幫助他
    人犯罪或洗錢之不確定故意。原判決認事用法尚嫌未洽，請
    將原判決撤銷，更為適當合法之判決。
三、經查：
㈠、被告固未能提出其與不詳人士交付本案帳戶之提款卡及密碼
    之相關對話紀錄等證據，惟本案被告確有交付其帳戶及該帳
    戶有遭詐欺集團成員用以充作犯罪之工具使用之客觀事實，
    有被害人林鷹郎提供之簡訊、通聯紀錄、匯款回條及本案帳
    戶開戶資料及歷史交易明細在卷可佐，洵堪認定。是本案被
    告是否涉犯幫助詐欺取財犯行，端視被告有無幫助詐欺取財
    之故意（包括直接故意、間接故意）而定。
㈡、按提供自己帳戶予他人之原因非一，蓄意犯罪者固然不少，
    因被騙、遺失而成為被害人之情形，亦所在多有，並非必然
    出於幫助他人實施犯罪之故意。又詐欺集團詐騙手法日新月
    異，縱然政府、金融機構廣為宣導，並經媒體多所批露，民
    眾受騙案件仍層出不窮，被害人亦不乏有高學歷、收入優渥
    或具相當社會經驗之人，受騙原因亦有不甚合常情者。若一
    般人會因詐欺集團引誘而陷於錯誤，進而交付鉅額財物，則
    金融帳戶持有人因相同原因陷於錯誤，交付存摺、提款卡及
    密碼等資料，誠非難以想像，自不能以吾等客觀常人智識經
    驗及理性思考為基準，驟然推論交付帳戶、提款卡者必具有
    相同警覺程度，而對「構成犯罪之事實必有預見」。又提供
    或販賣金融帳戶予詐欺集團將會遭受刑事追訴，業經政府多
    方宣導周知，多數犯罪者亦因此遭到司法判刑制裁，因此詐
    欺集團益發不易藉由傳統收購手法蒐集人頭金融帳戶，遂改
    弦易轍，以迂迴或詐騙手法取得金融機構帳戶，屢見不鮮，
    是提供帳戶之人是否成立犯罪，自應依積極證據證明之，而
    非以推測、擬制之方法作為證據，行為人主觀上是否有幫助
    詐欺之直接故意，抑或可預見將帳戶提供他人，可能幫助他
    人作為不法收取款項之用亦不違背其本意，具幫助詐欺之間
    接故意（不確定故意），衡之一般人對於社會事物之警覺性
    或風險評估皆有個體差異，應具體考量行為人案發時之心智
    狀態而定。查：
　⒈依卷附被告就職薪轉資料、勞保及就保資料（見原審卷第53
    頁至第57頁、第85頁至第86頁），可知被告於108年5月起至
    109年5月間，係在華德來股份有限公司（下稱華德來公司，
    人力派遣公司）工作，之前則在全國加油站股份有限公司工
    作。又依原審向中華郵政股份有限公司函查本案帳戶於108
    年1月至108年12月之交易紀錄，依所覆之帳戶歷史交易清單
    所載，該帳戶按月於108年1月25日、108年2月25日、108年3
    月23日、108年4月25日、108年6月14日、108年7月12日、10
    8年8月14日、108年9月12日、108年10月14日、108年11月14
    日均有薪資匯入（見原卷第35頁至第36頁），且108年6月14
    日至108年11月14日間各月匯入之薪資，亦與華德來公司提
    供之被告薪資收入一致，足見被告稱案發期間其係在華德來
    公司即中油香山站上班，上開帳戶是其薪轉帳戶等情應屬可
    採。依一般交付帳戶幫助詐欺之慣用方式，若被告有幫助他
    人犯罪之故意，應可另行申辦新帳戶後交予他人使用，豈有
    將其固定領用薪資之薪轉帳戶資料交予他人之理。況本案帳
    戶號既係被告之薪轉帳戶，被告如已預見對方為詐騙集團，
    卻仍將帳戶交付而承受薪資可能遭他人盜領之風險，亦有違
    常情。再者，詐騙集團於使用本案帳戶詐取被害人之財物前
    ，曾於108年12月3日中午12時15分許、12時20分許轉入10元
    、轉出10元（見原審卷第36頁），以測試本案帳戶是否有遭
    被告掛失，可否以正常操控使用，如被告係基於幫助他人犯
    罪之故意，而自願交付上開帳戶，詐騙集團實無再做測試之
    必要。
　⒉檢察官上訴意旨雖稱該帳戶於民國108年11月下旬被告將其提
    款卡寄出前，帳戶餘額僅存64元，與一般販賣帳戶之人出售
    帳戶予詐欺集團前會將其帳戶內金錢提領完畢之情節相符。
    惟觀諸本案帳戶之歷史交易清單，該帳戶於108年1月至11月
    間，每次薪資滙入後，旋即被提領，每月所餘金額均僅剩十
    位數，甚至個位數（見原審卷第35至36頁），可見被告每月
    將薪資提領殆盡係屬常態，並非僅於108年11月將帳戶金額
    提領一空，是上訴意旨此部分所指要屬推論，並非可採。況
    依被告所述，其僅有本案帳戶一個帳戶，且依前揭被告就職
    薪轉資料、勞保資料及本案帳戶開戶資料（見偵字第22409
    號卷第74頁）可知，本案帳戶於101年即已請領，核與被告
    於原審稱本案帳戶是其以前在中油上班時的薪轉戶，其高中
    半工半讀，做了六、七年，後來才離職的，108年11月是在
    中油新竹市的香山加油站直營站工作等情相符，是依常情，
    被告顯無將其多年使用之薪資帳戶交予犯罪集團致其帳戶無
    法繼續使用之必要。況且如被告於警詢及原審所述，其帳戶
    被警示後無法使用，僅能暫時借用家人帳戶領用薪資，後來
    離職後亦只能做粗工，故縱被告能以領現金之方式領取薪資
    ，但卻使其求職多所受限。衡諸常情，被告若已預見對方為
    詐騙集團，實無交付其長期使用且於案發時尚在使用之薪資
    帳戶導致自己工作及求職陷於困境之必要。再者，由被告之
    薪資金額及提領情況觀之，被告收入確實不高且每月均花用
    殆盡，如非有用錢之需要，被告實無尋求借款之必要。是被
    告辯稱其係家中缺錢想要借款，誤信詐欺集團成員之話術，
    始將其郵局帳戶之提款卡及密碼交付他人等語，亦非無據。
㈢、綜上所述，本案依檢察官所舉各項證據方法，尚不足使所指
    被告涉犯幫助詐欺罪嫌之事實達於通常一般人不致有所懷疑
    ，而得確信為真實之程度，無法形成被告確有公訴人所指幫
    助詐欺之有罪心證。又本案就客觀證據尚不足以認定被告可
    得知悉取得帳戶之人係從事詐騙使用，或被告主觀上有容任
    詐騙集團使用其帳戶之犯意，已如前述，自難遽論被告對於
    提供之帳戶會遭詐欺集團用以詐騙，或作為掩飾或隱匿他人
    詐欺所得之去向，有何預見其發生而不違背本意之不確定故
    意，自亦不構成原審所認定之幫助犯一般洗錢罪犯行。
四、本院衡酌檢察官所舉前開證據，尚無法使本院形成被告確有
    檢察官所指犯行之有罪心證。原判決對於卷內訴訟資料，均
    已逐一剖析，參互審酌，仍無從獲得有罪之心證，因而為有
    利被告之認定，於法核無違誤。檢察官上訴指摘原判決無罪
    諭知為不當，僅係就原審依職權為證據取捨及心證形成之事
    項，重為爭執，故其上訴為無理由，應予以駁回。
據上論斷，應依刑事訴訟法第373條、第368條，判決如主文。　
本案經檢察官蔡宜臻提起公訴，檢察官黃翊雯提起上訴，檢察官
卓俊忠到庭執行職務。
中　　華　　民　　國　　111 　年　　9 　　月　　27　　日
     　　　　　　 刑事第十六庭  審判長法　官  劉嶽承
                                      法　官  古瑞君
                                      法　官  廖紋妤
以上正本證明與原本無異。
檢察官如不服本判決，應於收受送達後20日內向本院提出上訴書
狀，惟須受刑事妥速審判法第9條限制。其未敘述上訴之理由者
，並得於提起上訴後20日內向本院補提理由書(均須按他造當事
人之人數附繕本)「切勿逕送上級法院」。
刑事妥速審判法第9條：
除前條情形外，第二審法院維持第一審所為無罪判決，提起上訴
之理由，以下列事項為限：
一、判決所適用之法令牴觸憲法。
二、判決違背司法院解釋。
三、判決違背判例。
刑事訴訟法第 377 條至第 379 條、第 393 條第 1 款之規定，
於前項案件之審理，不適用之。
                                      書記官  江珮菱
中　　華　　民　　國　　111 　年　　9 　　月　　28　　日

附件：
臺灣新竹地方法院刑事判決
111年度金訴字第4號
公訴檢察官　臺灣新竹地方檢察署檢察官
被　　　告　林博偉　

上列被告因違反洗錢防制法等案件，經檢察官提起公訴（110年
度偵緝字第579號），本院判決如下：
    主    文
林博偉無罪。
    理    由
一、公訴意旨略以：被告林博偉明知將自己帳戶供作他人使用，
    依一般社會生活之通常經驗，可預見其交付金融卡等帳戶資
    料可能幫助不法犯罪集團隱匿詐欺所得之財物，致使被害人
    及警方追查無門，仍基於容任將自己帳戶提供幫助詐欺及幫
    助洗錢之不確定故意，於民國108年11月下旬某日，以店到
    店寄送方式，將其申辦之中華郵政股份有限公司帳號000000
    00000000號帳戶（下稱上開帳戶）之存摺、提款卡及密碼寄
    至臺中市某處之統一超商交予真實年籍姓名不詳之人，供其
    所屬詐騙集團作為提款、轉帳及匯款之用，以此方式幫助該
    犯罪集團向他人詐取財物。
　　嗣該詐騙集團所屬之人，取得上開帳戶資料後，即共同基於
    意圖為自己或第三人不法所有之詐欺犯意聯絡，於108年11
    月26日下午6時20分許，致電林鷹郎，佯稱：係林鷹郎妹妹
    ，要借錢云云，致林鷹郎陷於錯誤，而於108年12月3日下午
    3時41分許，匯款新臺幣（下同）20萬元至上開帳戶，旋遭
    提領一空。因認被告涉犯刑法第30條第1項、刑法第339條第
    1項之幫助詐欺取財罪嫌及刑法第30條第1項、洗錢防制法第
    14條第1項、第2條第2款之幫助洗錢罪嫌等語。
二、按犯罪事實應依證據認定之，無證據不得認定犯罪事實；又
    不能證明被告犯罪者，應諭知無罪之判決，刑事訴訟法第15
    4條第2項、第301條第1項分別定有明文。
三、公訴意旨認被告涉犯上開罪嫌，無非係以：㈠被告於警詢、
    偵訊時之供述；㈡證人林鷹郎於警詢時之證詞；㈢被告另案臺
    南地方檢察署109年度少連偵字第73號起訴書、臺灣臺南地
    方法院109年度簡字第3606號簡易判決書、新竹地方檢察署1
    10年度偵緝字第75號不起訴處分書；㈣林鷹郎提供之簡訊、
    通聯紀錄、匯款回條、上開帳戶開戶資料及歷史交易明細等
    為主要論據。
四、訊據被告固坦承上開帳戶為其所申設，有於上述時、地，將
    上開帳戶存摺、提款卡、密碼寄交至臺中市某處之統一超商
    交予真實年籍姓名不詳之人，隨後林鷹郎受騙後將款項匯入
    其上開帳戶內之事實，惟堅詞否認有何幫助詐欺、幫助洗錢
    罪嫌，辯稱：其因為家境不好，上網查看資料要借錢，對方
    說要其提供上開帳戶資料，以檢查其信用是否有問題，有無
    被法院扣薪云云，其信以為真才會將上開帳戶資料寄出給對
    方，於案發期間其在華德來股份有限公司（下稱華德來公司
    ）工作，就是中油香山站上班，上開帳戶是其的薪轉帳戶，
    其也是被詐騙集團騙了等語。經查：
　㈠按刑法上幫助之行為，須有幫助他人犯罪之意思，如無此種
    故意，基於其他原因，以助成他人犯罪之結果，尚難以幫助
    論。且刑法關於犯罪之故意，不但直接故意，須犯人對於構
    成犯罪之事實具備明知及有意使其發生之兩個要件，即間接
    故意，亦須犯人對於構成犯罪之事實預見其發生，且其發生
    不違背犯人本意始成立。
　　亦即，交付帳戶而幫助詐欺取財罪或幫助洗錢罪之成立，必
    須幫助人於行為時，明知或已預見，被幫助人將持其所交付
    之帳戶向他人詐取財物或作為掩飾、隱匿犯罪所得去向及所
    在之犯罪工具，如出賣、出租或借用等情形，或能推論其有
    預知該帳戶被使用於詐取他人財物或作為掩飾、隱匿犯罪所
    得去向及所在之犯罪工具之可能，始足當之。反之，如非基
    於自己自由意思而係因被脅迫、遭詐欺等原因而交付，則既
    無幫助犯罪之意思，亦非認識收受其金融機構帳戶者將持以
    對他人從事詐欺取財或洗錢等財產犯罪而交付，顯然不能預
    見其帳戶將遭他人作為詐欺取財或洗錢等財產犯罪之工具，
    即不能以幫助詐欺取財罪或幫助洗錢罪相繩。
　㈡上開帳戶確實為被告所申設，被告並將之寄交予他人，隨後
    林鷹郎於108年11月26日下午6時20分許，接獲詐騙集團來電
    後受騙陷於錯誤，而於108年12月3日下午3時41分許，匯款2
    0萬元至上開帳戶，旋遭他人提領一空之事實，為被告於警
    詢、偵查、本院審理時所坦認【見109年度偵字第22409號卷
    （下稱偵字卷）第17頁至第18頁，110年度偵緝字第579號卷
    第18頁至第19頁，111年度金訴字第4號卷（下稱本院卷）第
    40頁至第42頁、第70頁】，核與證人林鷹郎於警詢時之證述
    （見偵字卷第19頁至第21頁）大致相符，並有林鷹郎提供之
    簡訊、通聯紀錄、匯款回條、上開帳戶開戶資料及歷史交易
    明細在卷可稽（見偵字卷第29頁至第29頁背面、第30頁、第
    71頁、第74頁至第74頁背面，本院卷第36頁），可堪認定。
    是被告上開帳戶確遭詐欺集團成員用以充作犯罪之工具使用
    無訛，惟本案應深究者，係被告是否有幫助詐欺、幫助洗錢
    之故意。
　㈢查被告自108年5月起至109年5月間，均在華德來公司工作（
    按本案被告涉嫌犯罪之時間，為108年11月間），有華德來
    公司提供之被告就職薪轉資料、被告勞保及就保資料附卷可
    參（見本院卷第53頁至第57頁、第85頁至第86頁），再觀之
    上開帳戶歷史交易明細，上開帳戶分別於108年1月25日、10
    8年2月25日、108年3月23日、108年4月25日、108年6月14日
    、108年7月12日、108年8月14日、108年9月12日、108年10
    月14日、108年11月14日均有薪資匯入（見本院卷第35頁至
    第36頁），且108年6月14日至108年11月14日間各月匯入之
    薪資，亦與華德來公司提供之被告薪資收入一致，即上開帳
    戶確實為被告慣用之薪轉帳戶無誤，則若被告有幫助他人犯
    罪之故意，衡諸常情，其大可另行申辦帳戶後交予他人使用
    ，豈可能將得繼續領用薪資之薪轉帳戶資料交予他人？豈會
    於已預見對方為詐騙集團之後，仍提供其有固定收入之帳戶
    予對方，而無懼自己之薪資遭他人盜領？實殊難想像。
　㈣再觀之上開帳戶歷史交易明細，詐騙集團於使用上開帳戶作
    為詐取林鷹郎財物之工具前，曾於108年12月3日中午12時15
    分許、12時20分許轉入10元、轉出10元（見本院卷第36頁）
    ，詐欺集團成員於短暫時間內轉出、轉入少額款項，其等顯
    係因無法實質掌握上開帳戶，擔憂上開帳戶隨時有遭被告掛
    失之虞，故於詐騙林鷹郎將款項匯入之前，必須加以測試上
    開帳戶是否可以正常使用。
　　倘若上開帳戶真如公訴意旨所指，是被告基於幫助他人犯罪
    之故意，而自願交付上開帳戶，詐騙集團既已能實質掌控上
    開帳戶，應無必要多做該等測試，客觀上當極有可能詐欺集
    團係因對被告行詐，方能取得上開帳戶資料，而非被告基於
    幫助犯罪之故意而交付，自難對被告為不利之認定。
　　是以，本案尚難僅因林鷹郎遭詐欺集團成員施以詐術而將受
    騙款項匯入被告上開帳戶內之事實，即推認被告確有犯罪故
    意，而主動提供存摺、提款卡及密碼予他人，當難以幫助詐
    欺取財罪或幫助洗錢罪相繩。
　㈤另檢察官所舉被告另案臺南地方檢察署109年度少連偵字第73
    號起訴書、臺灣臺南地方法院109年度簡字第3606號簡易判
    決書、新竹地方檢察署110年度偵緝字第75號不起訴處分書
    等，其內容係被告於本案發生之後，另涉嫌於109年1月間之
    案件，自與被告本案無關。
五、公訴意旨所指事證，經本院詳細審酌後，尚不能使本院產生
    毫無合理懷疑而認定被告有罪之心證，揆諸首揭說明，應認
    被告犯罪不能證明，爰諭知其無罪之判決，以免冤抑。
據上論斷，應依刑事訴訟法第301條第1項，判決如主文。
本案經檢察官蔡宜臻提起公訴，檢察官黃翊雯到庭執行職務。
中　　華　　民　　國　　111 　年　　7 　　月　　14　　日
                  刑事第四庭  審判長法　官　陳健順
                                    法  官  郭哲宏
                                    法　官　楊祐庭
以上正本證明與原本無異。
如不服本判決應於收受本判決後20日內向本院提出上訴書狀，上
訴書狀應敘述具體理由。上訴書狀未敘述上訴理由者，應於上訴
期間屆滿後20日內補提理由書狀於本院(均須按他造當事人之人
數附繕本 )「切勿逕送上級法院」。 
中　　華　　民　　國　　111 　年　　7 　　月　　14　　日
                                    書記官  陳紀語